【裁判字號】    98,交上易,278
【裁判日期】    981125
【裁判案由】    過失傷害
【裁判全文】
臺灣高等法院刑事判決               98年度交上易字第278號
上  訴  人  台灣板橋地方法院檢察署檢察官
被      告  乙○○
上列上訴人因被告過失傷害案件，不服臺灣板橋地方法院98年度
交易字第369號，中華民國98年7月31日第一審判決（起訴案號：
臺灣板橋地方法院檢察署97年度偵字第34381號），提起上訴，
本院判決如下：
    主  文
上訴駁回。
    事  實
一、乙○○明知其僅領有普通小客車駕駛執照，而無重型機車駕
    駛執照，竟仍於民國97年9月24日下午2時4分許，騎駕車號
    CKA-083號重型機車，沿台北縣新莊市○○路由南往北方向行
    駛，途經思源路、幸福東路口時，原應注意汽車行駛時，駕
    駛人應注意車前狀況，並隨時採取必要之安全措施，而依當
    時天候晴、日間自然光線、路面無缺陷、視距良好，並無不
    能注意之情事，竟疏未注意即冒然前行，適有劉秀霞騎駕車
    號F2B-303號重型機車、甲○○騎駕車號GGU-598號重型機車
    ，在台北縣新莊市○○○路、思源路口停等紅燈，於該路口
    交通號誌轉換為綠燈後，起步前行之際，劉秀霞騎駕之機車
    先與乙○○騎駕之前開機車擦撞，甲○○騎駕之機車再遭乙
    ○○騎駕之機車自左方撞擊，甲○○因而人車倒地，受有左
    鎖骨、左側股骨幹、左側脛骨平台、肋骨骨折等傷害。乙○
    ○於肇事送醫治療後，在未經有偵查權之機關或公務員發覺
    前，主動向到場處理交通事故之警員承認其為肇事者而接受
    裁判。
二、案經甲○○訴由台北縣政府警察局新莊分局報告台灣板橋地
    方法院檢察署檢察官偵查起訴。
    理  由
一、按刑事訴訟法第273條之1第1項規定，除被告所犯為死刑、
    無期徒刑、最輕本刑為3年以上有期徒刑之罪、或高等法院
    管轄第一審案件者外，於審判期日前之程序進行中，被告先
    就被訴事實為有罪之陳述時，審判長得告知被告簡式審判程
    序之旨，並聽取當事人、代理人、辯護人及輔佐人之意見後
    ，裁定進行簡式審判程序。經查，本件被告乙○○被訴過失
    傷害一案，非前開不得進行簡式審判程序之案件，經被告於
    本院審理時就被訴事實為有罪之陳述，且經本院告知被告簡
    式審判程序之旨，聽取被告及檢察官之意見後，爰依上開刑
    事訴訟法第273條之1之規定，當庭裁定改依簡式審判程序審
    判之，合先敘明。
二、上揭犯罪事實，業據被告於原審及本院審理時坦承不諱，核
    與證人劉秀霞、蕭景元、甲○○等人於警詢時證述明確，復
    有道路交通事故調查報告表、現場圖、現場照片等件在卷足
    憑，堪認被告自白應與事實相符。又按汽車行駛時，駕駛人
    應注意車前狀況，並隨時採取必要之安全措施，道路交通安
    全規則第94條第3項定有明文，被告騎駕機車自應注意上開
    規定，且依當時情形，並無不能注意之情事，被告應注意、
    能注意，竟不注意，以致肇事，被告顯有過失。且告訴人甲
    ○○車禍後，經送醫治療，確實受有左鎖骨、左側股骨幹、
    左側脛骨平台、肋骨骨折等傷害，有衛生署台北醫院診斷證
    明書在卷可證，是被告之過失行為與告訴人受傷之結果間具
    有相當因果關係甚明。本件事證明確，被告犯行洵堪認定，
    應依法論科。
三、至證人劉秀霞、蕭景元二人雖於警詢時證稱被告闖紅燈云云
    ，然證人劉秀霞亦證稱：伊看到幸福路方向的號誌變綠燈3
    至4秒後，伊起步行駛等語；證人蕭景元則證稱：變綠燈大
    約1秒後伊起步行駛，女騎士（指證人劉秀霞）在伊前方等
    語；審酌新莊市○○路、幸福東路口之道路長度達23.1公尺
    ，被告騎駕機車通過停止線後與證人劉秀霞發生擦撞之點亦
    超過17.8公尺（有道路交通事故現場圖在卷可佐），無法排
    除被告係於其方向之綠燈轉變為紅燈後未能即時通過該路口
    ，即與證人劉秀霞發生擦撞之可能性，依罪疑惟輕原則，應
    為被告有利之認定，公訴意旨亦認被告僅有未注意車前狀況
    之過失，附此敘明。
四、核被告所為，係犯刑法第284條第1項之過失傷害罪。被告無
    駕駛執照駕車，因而致人受傷，依法應負刑事責任，應依道
    路交通管理處罰條例第86條第1項規定，加重其刑至二分之一
    。另被告於肇事後，在未經有偵查權之機關或公務員發覺前
    ，主動向到場處理交通事故之警員承認其為肇事者而接受裁
    判，有台北縣政府警察局新莊分局道路交通事故肇事人自首
    情形記錄表在卷可稽，爰依刑法第62條前段規定減輕其刑，
    並依同法第71條規定先加後減之。原審適用刑法第284條第1
    項、第41條第1項前段，第62條，道路交通管理處罰條例第
    86條第1項，刑法施行法第1條之1，審酌被告之素行、對本
    件車禍過失程度、告訴人所受傷勢、犯罪所生危害、及犯罪
    後坦承犯行，態度尚屬良好等一切情狀，量處有期徒刑3月
    ，並諭知易科罰金之折算標準，經核認事用法均無不合，量
    刑亦屬允當。檢察官上訴意旨猶執陳詞仍以證人劉秀霞、蕭
    景元之證詞認定被告闖紅燈，並指摘被告與告訴人尚未達成
    和解，原審量刑顯屬過輕云云，然證人劉秀霞、蕭景元之證
    詞尚無從直接證明被告有闖紅燈行為，業經原審認定如前，
    本院核其並無違誤。又原審量刑已審酌被告之各種犯罪情狀
    ，並無明顯失出，且被告現於臺灣屏東監獄竹田分監執行中
    ，無法負擔告訴人要求之和解金額，然其已承諾待出監後，
    將賠償告訴人之損失（見本院卷第53頁反面），犯後態度亦
    屬良好，是檢察官之上訴，均無理由，應予駁回。
據上論斷，應依刑事訴訟法第273條之1第1項、第368條，判決如
主文。
本案經檢察官侯寬仁到庭執行職務。
中    華    民    國    98    年    11    月    25    日
                  刑事第十五庭審判長法  官  吳昭瑩
                                    法  官  賴邦元
                                    法  官  蘇隆惠
以上正本證明與原本無異。
不得上訴。
                                    書記官  楊妙恩
中    華    民    國    98    年    11    月    26    日
附錄本案論罪科刑法條全文：
刑法第284條：（過失傷害罪）
因過失傷害人者，處6月以下有期徒刑、拘役或5百元以下罰金，
致重傷者，處1年以下有期徒刑、拘役或5百元以下罰金。
從事業務之人，因業務上之過失傷害人者，處1年以下有期徒刑、
拘役或1千元以下罰金，致重傷者，處3年以下有期徒刑、拘役或
2千元以下罰金。


司法院資訊處製作；財團法人民間司法改革基金會備份。
